最高法院刑事判決　　　　　　九十六年度台上字第六○四二號
上　訴　人　甲○○
選任辯護人　鄭成東律師
上　訴　人　乙○○
選任辯護人　沙　洪律師
上　訴　人　丙○○
選任辯護人　范晉魁律師
上　訴　人　丁○○
　　　　　　　　　　3
上列上訴人等因違反毒品危害防制條例案件，不服台灣高等法院
中華民國九十六年八月二十一日第二審判決（九十五年度上訴字
第一五九二、四一五一號，起訴案號：台灣板橋地方法院檢察署
九十三年度偵字第九七九五號），提起上訴，本院判決如下：
    主  文
原判決撤銷，發回台灣高等法院。
    理  由
本件原判決認定：上訴人甲○○、乙○○、丙○○及丁○○（下
稱上訴人等四人）明知海洛因及甲基安非他命係毒品危害防制條
例所列之第一級及第二級毒品，不得非法持有或販賣。竟意圖營
利，基於販賣第一級毒品海洛因及第二級毒品甲基安非他命之概
括犯意聯絡，而共組販賣毒品集團，由甲○○於民國九十三年五
月間，在不詳地點，向綽號「小龍」之成年男子以新台幣（下同
）二萬元之代價販入第一級毒品海洛因一錢、以三萬元之代價販
入第二級毒品甲基安非他命一兩，為牟利，再以葡萄糖稀釋海洛
因（俗稱洗藥）後，由甲○○以「0000000000號」、
「0000000000號」行動電話號碼對外聯繫，乙○○亦
使用「0000000000號」行動電話號碼對外聯繫，與丙
○○、吳素真所使用之「0000000000號」行動電話對
外聯絡，主要由甲○○負責提供毒品海洛因、甲基安非他命，乙
○○亦知情參與毒品交易之聯絡，而由丙○○負責自九十三年五
月間，與知情之丁○○，連續在台北縣各地，以每○‧二公克海
洛因一千元代價，每○‧四公克甲基安非他命一千元之代價，販
賣予綽號「阿正」、「阿彬」、「阿坤」、「阿弟」、「阿鈞」
及其他不詳之成年人，販賣第一級毒品海洛因所得為一萬四千三
百七十五元；販賣第二級毒品甲基安非他命所得五千元（販賣毒
品交易之情形詳如原判決附表所載）。嗣於九十三年六月八日十
八時許，經警在丙○○位於台北縣板橋市○○路二八九巷三十七
號四樓住處搜索後查獲，扣得第一級毒品海洛因二十包、第二級
甲毒品基安非他命二十七包、供販賣毒品所用之毒品分裝袋三百
三十八包、電子秤三台、毒品交易帳冊一本等物（詳原判決附表
編號(一)至(三)所載）等情。因而撤銷第一審關於論處甲○○販賣第
一級及第二級毒品罪刑部分及丙○○、乙○○、丁○○部分之科
刑判決，改判論上訴人等四人以共同連續販賣第一級毒品罪，處
甲○○、丙○○（累犯）各有期徒刑柒年陸月；乙○○、丁○○
各有期徒刑柒年貳月；又論上訴人等四人以共同連續販賣第二級
毒品罪，處甲○○、丙○○（累犯）各有期徒刑柒年肆月；乙○
○、丁○○各有期徒刑柒年貳月；主刑部分，並定其應執行刑為
甲○○、丙○○各有期徒刑拾肆年；乙○○、丁○○各有期徒刑
拾參年陸月；暨為相關從刑之諭知。固非無見。
惟查：（一）、有罪判決之事實，為適用法令之準據，法院應將
與論罪科刑有關之事實，翔實記載，然後於理由內逐一說明其憑
以認定之證據，並使事實認定與理由說明，互相適合，方為合法
。原判決事實二記載：上訴人等四人基於販賣第一級毒品海洛因
及第二級毒品甲基安非他命之概括犯意聯絡，而共組販賣毒品集
團，由上訴人甲○○於九十三年五月間，在不詳地點，向綽號「
小龍」之成年男子以二萬元之代價販入第一級毒品海洛因一錢、
以三萬元之代價販入第二級毒品甲基安非他命一兩後，再以葡萄
糖稀釋販賣；並引用其附表一之(一)認定：上訴人丁○○於九十三
年五月二十一日晚六時二十五分後之某時，販賣第一級毒品海洛
因○．二公克、第二級毒品甲基安非他命○．四公克，予不詳姓
名之成年人等情（原判決第五頁第一至六行、二十四頁）。然上
訴人甲○○販入第一、二級毒品及上訴人丁○○販賣第一、二級
毒品之行為是否係同時、同地為之？或為先後不同之二行為？此
攸關上訴人等四人所為係屬裁判上一罪關係之想像競合犯抑屬數
罪併罰之二行為之罪，自有詳細究明之必要。原判決未於事實明
白認定詳細記載，並於理由內為論述說明，尚難資為判斷其適用
法律當否之依據。（二）毒品危害防制條例第十九條第一項關於
沒收之規定，係採義務沒收主義；故凡犯同條例第四條至第九條
、第十二條、第十三條或第十四條第一項、第二項之罪者，其供
犯罪所用之物或因犯罪所得之財物，如為犯人所有，均應諭知沒
收，法院無審酌之餘地。原判決事實二認定：上訴人甲○○、乙
○○以0000000000、0000000000號碼之行
動電話對外聯繫，乙○○亦使用0000000000號行動電
話號碼對外聯繫，另與丙○○、吳素真所使用之0000000
000號行動電話聯絡交易毒品等情（原判決第五頁第七至十四
行）；又上訴人甲○○於警詢時供稱：「（問：警方查扣之物品
中有何物為你所有？）警方查扣物中屬於我所有之物品有……行
動電話0000000000、0000000000號二具」
；上訴人丙○○於警詢時亦供承：「……0000000000
號手機一支，為我所有」各等語（見九十三年度偵字第九七九五
號卷第二十二頁、二十九頁背面）。苟原判決之認定及甲○○、
丙○○所供無訛，上開行動電話，應係上訴人甲○○、丙○○所
有持以販賣毒品所用之物，依前開規定，自應併予沒收，原審未
予沒收，或於判決內說明不予沒收之理由，難謂無證據之調查未
盡及判決理由不備之違法。（三）被告之自白，須非出於強暴、
脅迫、利誘、詐欺、疲勞訊問、違法羈押或其他不正之方法，且
與事實相符者，始得為證據。如果被告之自白係出於不正之方法
，並非自由陳述，則不問自白內容是否確與事實相符，均不能採
為判決基礎；故審理事實之法院，遇有被告陳述其自白係出於不
正之方法者，應先於其他事證而為調查。原判決以上訴人丙○○
於警詢之筆錄，作為上訴人等四人犯罪之論據之一，並於理由一
之(一)說明：上訴人丙○○及其辯護人雖爭執其於警詢之自白非出
於任意性，而係受員警脅迫而為供述云云，惟經第一審勘驗上訴
人丙○○於警詢供述之錄音帶結果，僅有錄音中斷數次之情形，
且據證人即承辦員警莊啟淵、蘇國忠於第一審結稱：當時係上訴
人丙○○自白其犯行等語，因認上開供述證據並無違法取證之不
適當情形，而採為認定犯罪事實之證據等旨。但卷查第一審勘驗
上訴人丙○○於警詢供述之錄音帶結果，係記載：「警方問被告
筆錄第四個問題時，被告回答：丁○○並未從事販賣毒品之列。
此時警方問，若沒有為何電話是她接的，生意也是她做的，不然
是誰……出現另一男子聲音說：不要對他估情（台語），他若要
如此說，就記下來，並口出穢言，之後，一群人七嘴八舌，連續
一堆穢言。製作筆錄警員即繼續製作筆錄」等情，有第一審九十
三年十二月三十日勘驗筆錄在卷可稽（見一審卷(一)第八十四頁）
。果該勘驗結果無誤，上訴人丙○○於警詢製作筆錄時，似有多
人口出穢言之情事，則當時究係承辦之員警或其同僚對於上訴人
丙○○口出如何之穢言，能否認有施加脅迫之情形；或僅屬旁人
之習慣性口頭禪，並無脅迫之意，尚有不明，原審並未加以調查
，及說明該部分記載如何不足採為有利上訴人等四人認定之理由
，遽謂該警詢筆錄並無違法取證之不當情事，自有證據調查未盡
及判決理由不備之違誤。以上或係上訴意旨所指摘，或為本院得
依職權調查之事項，應認原判決有撤銷發回之原因。又原判決事
實認定上訴人等四人販賣第一級毒品海洛因之所得「一萬四千三
百七十五元」，似為「一萬三千三百七十五元」之誤，案經發回
，並應注意及之，附此敘明。
據上論結，應依刑事訴訟法第三百九十七條、第四百零一條，判
決如主文。
中　　華　　民　　國　九十六　年　 十一 　月　　九　　日
                      最高法院刑事第五庭
                          審判長法官  林　增　福
                                法官  邵　燕　玲
                                法官  張　清　埤
                                法官  陳　世　雄
                                法官  蔡　國　在
      本件正本證明與原本無異
                                      書  記  官
中　　華　　民　　國　九十六　年　 十一 　月　 十六 　日
                                                      Ｋ
